【裁判字號】    91,親,38
【裁判日期】    920520
【裁判案由】    確認親子關係存在
【裁判全文】
臺灣士林地方法院民事判決  九十一年度親字第三八號
    原      告  丙○○
    訴訟代理人  甲○○
    被      告  乙○○
    法定代理人  臺北縣政府
    法定代理人  己○○
                            送.
                            一.
    訴訟代理人  戊○○      住.
右當事人間確認親子關係存在事件，本院判決如左：
    主      文
確認原告與被告間父子關係存在。
訴訟費用由被告負擔。
    事      實
甲、原告方面：
  一、聲明：如主文所示。
  二、陳述：原告於民國八十六年間邂逅一名外號稱「小涵」之女子，其身分、姓名
      、住址皆不詳，小涵生下一子即被告乙○○後隨即失蹤，致原告無法取得被告
      之出生證明書，原告僅得將被告帶回家，並撫育迄今。惟被告已屆就學年齡，
      因其生母迄今仍音訊全無，致被告始終無法至戶政機關辦理出生登記，亦因無
      戶籍登記雖屆就學年齡而無法順利入學，為此聲請鈞院確定兩造之親子關係存
      在。
  三、證據：提出戶籍謄本、三軍總醫院親子鑑定報告書等件為證。
乙、被告方面：
  一、原告是否確為被告之生父，應依鑑定機關之血緣鑑定結果為據。
  二、經台北縣政府訪視結果，對被告所受照顧的程度感到滿意。
丙、本院依職權函請三軍總醫院附設民眾診療服務處檢送兩造親子鑑定所填具之相關
    證明文件供參。
    理      由
一、本件被告無訴訟能力，且生母所在不明，不能行使、負擔對於被告之權利義務，
    亦無其他監護人，依民法第一千零九十四條第五項之規定，由台北縣政府為被告
    之監護人，故本件應由台北縣政府任被告之法定代理人，合先敘明。
二、按確認法律關係成立或不成立之訴，非原告有即受確認判決之法律上利益，不得
    提起之，民事訴訟法第二百四十七條第一項前段定有明文。所謂即受確認判決之
    法律上利益，係指法律關係之存否不明確，致原告在私法上之地位有受侵害之危
    險，而此項危險得以對於被告之確認判決除去之者（最高法院二十七年度上字第
    三一六號判例參照）。本件被告因其生母不知去向，亦未有出生證明書等，致原
    告未能為被告辦理出生及認領之戶籍登記，足見被告與原告是否確有父子關係存
    在，尚有不明，原告提起本件確認之訴，自有即受確認判決之法律上利益。
三、原告主張其為被告生父之事實，業據原告提出三軍總醫院附設民眾診療服務處之
    親子鑑定報告書為證，並經本院向該處查核無誤，此有該處九十二年二月六日集
    逵字第○九二○○○二二三九號函附之兩造鑑定時所填具之相關證明文件附卷可
    稽，依該鑑定結果認依據ＡＢＯ血型及十三組ＳＴＲ  ＤＮＡ位點之分析結果，
    不能排除「丙○○」與「乙○○」的親子關係，其親子確定率為百分之九十九點
    九九五六二二等語，堪信原告之主張為真實。又，原告主張被告自幼由其撫育之
    事實，經本院函請台北縣政府進行訪視，據覆略以：「從案主與家庭成員互動觀
    察，案主乖巧有禮、衣著乾淨整潔、身心發展亦合乎適齡，故評估案主受照顧狀
    況良好、與案家成員間親子互動緊密，初訪並未發現有任何不適案主生長之環境
    。案家成員皆表達甚為疼愛及注重案主受教養狀況，故從案家成員意願、親職能
    力、居家環境和經濟狀況評估，案家應是有能力撫養案主的。」等語，原告此主
    張亦堪信為真實。
四、按非婚生子女經生父認領者，視為婚生子女，其經生父撫育者，視為認領，民法
    第一千零六十五條第一項定有明文。是被告雖係原告之非婚生子女，但經生父即
    原告撫育，視為認領。從而，原告訴請確認與被告間父子關係存在，核屬有理，
    應予准許。
五、據上論結，本件原告之訴為有理由，依民事訴訟法第七十八條，判決如主文。
中      華      民      國    九十二    年      五      月    二十      日
                                        臺灣士林地方法院家事法庭
~B法      官  陳麗芬
右為正本係照原本作成。
如對本判決上訴須於判決送達後廿日內向本院提出上訴狀。
中      華      民      國    九十二    年      五      月    二十二    日
~B法院書記官  李明章


司法院資訊處製作；財團法人民間司法改革基金會備份。
